【裁判字號】    99,監宣,42
【裁判日期】    990317
【裁判案由】    監護宣告
【裁判全文】
臺灣臺中地方法院民事裁定              99年度監宣字第42號
聲  請  人  甲○○
相  對  人  乙○○
上列聲請人聲請監護宣告事件，本院裁定如下：
    主  文
宣告乙○○（男、民國○○年○月○○日生、國民身分證統一編
號：Ｚ000000000號）為受監護宣告之人。
選定甲○○為受監護宣告之人之監護人。
指定丙○○為會同開具財產清冊之人。
聲請費用新臺幣壹仟元由受監護宣告之人負擔。
    理  由
一、按對於因精神障礙或其他心智缺陷，致不能為意思表示或受
    意思表示，或不能辨識其意思表示之效果者，法院得因本人
    、配偶、四親等內之親屬、最近一年有同居事實之其他親屬
    、檢察官、主管機關或社會福利機構之聲請，為監護之宣告
    。法院為監護之宣告時，應依職權就配偶、四親等內之親屬
    、最近一年有同居事實之其他親屬、主管機關、社會福利機
    構或其他適當之人選定一人或數人為監護人，並同時指定會
    同開具財產清冊之人。法院選定監護人時，應依受監護宣告
    之人之最佳利益，優先考量受監護宣告之人之意見，審酌一
    切情狀，並注意下列事項：一、受監護宣告之人之身心狀態
    與生活及財產狀況。二、受監護宣告之人與其配偶、子女或
    其他共同生活之人間之情感狀況。三、監護人之職業、經歷
    、意見及其與受監護宣告之人之利害關係。四、法人為監護
    人時，其事業之種類與內容，法人及其代表人與受監護宣告
    之人之利害關係，民法第十四條第一項、第一千一百十一條
    第一項、第一千一百十一條之一亦定有明文。
二、聲請意旨略以：聲請人甲○○（男、民國五十年七月十七日
    生、國民身分證統一編號：Ｚ000000000號）為相
    對人乙○○（男、十四年九月十三日生、國民身分證統一編
    號：Ｚ000000000號）之子。相對人因罹患老年痴
    呆症，精神有障礙，雖屢經延醫診治均不見起色，已無法處
    理自己事務，為此聲請對伊為監護之宣告，並選定聲請人為
    監護人，另請指定關係人即相對人之配偶丙○○（女、三十
    年十一月七日生、國民身分證統一編號：Ｚ0000000
    00號）為會同開具財產清冊之人等語。
三、經查：(一)聲請人主張：其為相對人之子，相對人有上開事由
    需為監護之宣告等事實，業據提出戶口名簿、戶籍謄本、診
    斷證明書等為證。是聲請人既為相對人四親等內之親屬，依
    法自得聲請對相對人為監護之宣告。本院於鑑定人即童綜合
    醫療社團法人童綜合醫院黃尚堅醫師前訊問相對人年籍資料
    等問題，相對人坐輪椅，雙眼緊閉，沒有反應；對聲請人聲
    請本院對伊為監護之宣告之訊問，亦無反應。相對人經鑑定
    醫師鑑定結果為：相對人於本院接受鑑定會談與心理衡鑑的
    結果顯示，相對人現時的智能、認知功能、神經生理功能等
    ，均較普通人的平均程度顯著減弱，嚴重影響相對人對外界
    事務之知覺、理會、判斷等能力與行為之自主性，在生活自
    理與價值判斷上明顯困難，需由他人照顧其生活起居與協助
    重大決策。相對人有精神上之障礙程度重大，致不能管理處
    分自己的財產，且回復可能性低。相對人精神障礙之程度已
    達「不能為意思表示或受意思表示」、「不能辨識其意思表
    示之效果」，可為監護宣告等情，有童綜合醫療社團法人童
    綜合醫院九十九年三月十二日（九九）童醫字第０三六二號
    函暨所附精神鑑定報告書乙份在卷可稽。本院審酌上開訊問
    結果及鑑定醫師所為之鑑定意見後，認相對人因精神障礙，
    致不能為意思表示或受意思表示，亦不能辨識其意思表示效
    果。故聲請人聲請對相對人為監護之宣告，為有理由，應予
    准許。(二)聲請人係相對人之子，有戶籍謄本在卷可稽。且除
    聲請人同意擔任相對人之監護人外，關係人即相對人之配偶
    丙○○、相對人之女余珍蓮、余珍芳均共同推定聲請人任相
    對人之監護人，有戶籍謄本、親屬團體會議推定監護人說明
    書在卷可憑。茲本院參酌前揭各節，認由聲請人任監護人，
    最能符合受監護宣告之人之最佳利益，爰選定聲請人為相對
    人之監護人。(三)關係人丙○○為相對人之配偶亦即聲請人之
    母，有戶籍謄本在卷可憑。且除聲請人、關係人余珍蓮、余
    珍芳均共同推定關係人丙○○任相對人之會同開具財產清冊
    之人，關係人丙○○亦同意任之，有親屬團體會議推定監護
    人說明書在卷可憑，爰指定關係人丙○○為會同開具遺產清
    冊之人。
四、依民事訴訟法第六百零八條第一項，裁定如主文。
中    華    民    國    99    年    3     月    17    日
                   家事法庭   法  官  唐敏寶
正本係照原本作成。
如不服本裁定關於選定監護人及指定會同開具財產清冊之人等部
分，應於送達後十日內向本院提出抗告狀，並繳納抗告費新臺幣
一千元；其餘關於宣告監護之部分，不得抗告。
中    華    民    國    99    年    3     月    17    日
                              書記官  丁文宏

司法院資訊處製作；財團法人民間司法改革基金會備份。
